最高法院刑事判決　　　　　　　　　　　　　　　八十七年度台上字第三五二九號
　　上訴人　台灣高等法院檢察署檢察官
　　被　告　甲○○
右上訴人因被告違反藥事法案件，不服台灣高等法院中華民國八十七年八月六日第二
審更審判決（八十七年度上更(一)字第一九七號，起訴案號：台灣板橋地方法院檢察署
八十五年度偵字第一八二六三號），提起上訴，本院判決如左：
    主  文
原判決及第一審關於甲○○連續明知為禁藥，而轉讓部分之判決均撤銷。
甲○○連續明知為禁藥而轉讓，累犯，處有期徒刑肆月。
    理  由
本件原判決認定被告甲○○（起訴書誤為郭傳服）於民國八十一、八十二年間，因違
反麻醉藥品管理條例罪，經法院判處有期徒刑七月、六月，先後於八十二年二月二十
八日、八十三年三月二十一日執行完畢。猶不知悔改，明知安非他命係經政府公告管
制之禁藥，不得轉讓，竟基於非法轉讓禁藥安非他命之概括犯意，於八十五年九月十
六日在台北縣新莊市○○路○段六十五巷十一號二樓（原判決誤書為三樓）沈宏祥住
處，將其向陳忠義（業經判刑確定）以新台幣（下同）一千元購得，欲供自己吸用之
安非他命一小包交予沈宏祥，而由沈宏祥將一千元交予陳忠義之方式，轉讓安非他命
予沈宏祥。復於同月十八日在上址沈宏祥住處，與陳忠義約在該處交易安非他命，為
酬謝沈宏祥，再無償轉讓少許安非他命予沈宏祥吸用。嗣於同日晚上十一時五十分許
，在台北縣新莊市○○路○段六十五巷十一號二樓（原判決誤書為五號三樓）被告住
處為警查獲等情。係以上開事實，業據沈宏祥在檢察官偵查時供稱：八十五年九月十
六日甲○○在伊家向陳忠義買二千元之安非他命，甲○○說因為交易地點在伊家，所
以把其中所買的安非他命撥一些出來以一千元賣給伊。嗣在第一審審理時供稱：甲○
○向陳忠義購買二千元安非他命，甲○○分一半給伊，後來陳忠義向伊要一千元各等
語。而被告在第一審審理時亦供稱第一次在沈宏祥家中，向陳忠義購買二千元安非他
命云云等語在卷。其將其中一半之安非他命以一千元賣予沈宏祥，並由陳忠義逕向沈
宏祥收取一千元，足見被告係以原價轉讓沈宏祥，並無從中賺取利益。且沈宏祥、陳
忠義係國小同學，被告亦供稱因沈宏祥之介紹始認識陳忠義。酌之被告及陳忠義均在
沈宏祥家中為安非他命之交易，衡情被告應無可能在沈宏祥亦在場之情形下，於向陳
忠義購買安非他命後，再基於營利之意圖加價販售安非他命予沈宏祥情形。是被告就
此應無意圖營利而販賣安非他命之犯意，核與販賣化學合成麻醉藥品之成立要件，尚
有未合，應僅犯轉讓禁藥罪，為其所憑之證據及認定之理由。而以被告直承於八十五
年九月十八日無償轉讓禁藥安非他命予沈宏祥不諱，與沈宏祥所供情節亦相符。被告
嗣後翻異前供否認前開犯行及所為伊與沈宏祥各出資五百元，以一千元向陳忠義購得
安非他命，並非伊轉讓安非他命予沈宏祥之辯解，要係卸責之詞，不足採信，詳予指
駁、說明。事證已臻明確，犯行堪予認定。查安非他命早經行政院衛生署於六十九年
十二月八日以衛署藥字第三○一一二四號公告禁止輸入、製造，並自七十年六月一日
禁止販賣。復經行政院衛生署於七十五年七月十一日以衛署藥字第五九七六二七號公
告一概禁止使用。嗣再經行政院衛生署於七十九年十月九日以衛署藥字第九○四一四
二號公告列為麻醉藥品管理條例第二條第四款所規定之化學合成麻醉藥品，於同年月
十一日起生效，禁止於醫療上使用，不得非法持有、吸用及販賣，自屬藥事法所定之
禁藥。核被告所為，係犯藥事法第八十三條第一項明知為禁藥而轉讓罪。惟其於八十
五年九月十六日以一千元轉讓安非他命一包予沈宏祥部分，公訴人認犯行為時麻醉藥
品管理條例第十三條之一第一項第一款之非法販賣化學合成麻醉藥品罪，自有未合，
該部分之起訴法條，應予變更。其持有安非他命之低度行為，應為轉讓之高度行為所
吸收，不另論罪。先後二次犯行，時間緊接，犯罪構成要件相同，顯係基於概括犯意
為之，為連續犯以一罪論，並加重其刑。又被告於八十一、八十二年間，因違反麻醉
藥品管理條例罪，經法院各判處有期徒刑七月、六月，先後於八十二年二月二十八日
、八十三年三月二十一日執行完畢，有台灣高等法院檢察署刑案紀錄簡覆表附卷可稽
。茲於有期徒刑執行完畢後五年內再犯本罪，為累犯，應依刑法第四十七條規定加重
其刑。第一審適用藥事法第八十三條第一項，刑法第十一條、第五十六條、第四十七
條，並審酌被告犯罪之動機、目的、手段、所生之危害及犯罪後之態度等一切情狀，
量處有期徒刑四月，認事用法，並無違誤。因而維持第一審關於被告連續明知為禁藥
而轉讓部分之判決，駁回被告該部分在第二審之上訴，固非無據。惟查毒品危害防制
條例業於八十七年五月二十日公布施行，同年月二十二日生效。該條例第二條第一項
第二款，已將安非他命納入第二級毒品管理，其轉讓第二級毒品者，該條例第八條第
二項有比藥事法第八十三條第一項較重處罰之規定，被告轉讓禁藥安非他命之行為，
係在該條例修正公布之前，比較新舊法結果，仍以行為時藥事法之規定，對被告較為
有利，自應適用藥事法之規定論處。原審於八十七年八月六日判決時，疏未比較新舊
法之適用，亦未將第一審關於此部分之判決撤銷改判，遽予維持。有判決不適用法則
之違法。上訴意旨執此指摘原判決為違背法令，非無理由。但原判決此項違誤，尚不
影響於事實之確定，可據以為裁判，應由本院將原判決及第一審關於被告連續明知為
禁藥而轉讓部分之判決均予撤銷，自為判決，酌情仍量處如主文第二項所示之刑，以
資糾正。末者本件係毒品危害防制條例修正施行前繫屬之案件，依修正後規定處理之
，併予指明。
據上論結，應依刑事訴訟法第三百九十八條第一款，藥事法第八十三條第一項，刑法
第十一條前段、第二條第一項但書、第五十六條、第四十七條，判決如主文。
中      華      民      國    八十七    年      十      月    二十二    日
                              最高法院刑事第八庭
                                  審判長法官  紀  俊  乾
                                        法官  楊  商  江
                                        法官  黃  正  興
                                        法官  陳  宗  鎮
                                        法官  劉  介  民
      右正本證明與原本無異
                                              書  記  官
中      華      民      國    八十七    年      十      月    二十七    日
